最高法院刑事判決　　　　　　九十四年度台上字第三九九０號
　　上　訴　人　甲○○
　　　　　　　　　　　　下17.
　　選任辯護人　廖克明律師
上列上訴人因業務過失致人於死案件，不服台灣高等法院中華民
國九十一年九月十七日第二審判決（九十一年度交上易字第二三
號，起訴案號：台灣桃園地方法院檢察署八十九年度偵續字第一
三三號），提起上訴，本院判決如下：
    主  文
原判決撤銷，發回台灣高等法院。
    理  由
本件原判決認定上訴人甲○○於民國八十八年間係以養豬為業，
並以駕駛自用小貨車載運餿水為附隨業務。同年六月十日凌晨三
時十五分許，上訴人駕駛車牌號碼Ｑ七－四六二０號自用小貨車
，沿桃園縣桃園市○○路由桃園往大園方向行駛，行經永安路與
大興西路口時，原應注意車前狀況，隨時採取必要之安全措施，
以避免危險之發生，而依當時係夜間有照明、天候晴、路面乾燥
無缺陷、視距良好無障礙物，並無不能注意之情事，竟疏未注意
車前狀況，於所行駛車道號誌甫變換為綠燈，即貿然起步進入該
交岔路口，撞及由被害人陳新吉所騎乘沿大興西路由國際路往中
正路方向行駛至上訴人車前之車牌號碼ＲＸＩ－七七六號機車，
致陳新吉自機車座位彈出撞及小貨車前擋風玻璃左上端後再摔落
地面，經送醫急救仍不治死亡等情。因而撤銷第一審諭知上訴人
無罪之判決，改判論處上訴人從事業務之人，因業務上之過失致
人於死罪刑，固非無見。
惟查(一)、汽車駕駛人如對於防止危險發生之相關交通法令之規定
，業已遵守，並盡相當之注意義務，以防止危險發生，則其應亦
可信賴其他參與交通之對方亦能遵守交通規則，同時為必要之注
意，而對於不可知之對方違規行為並無預防之義務。原判決前揭
事實記載上訴人駕駛之小貨車行經桃園市○○路與大興西路口，
於其所行駛車道號誌甫變換為綠燈，即貿然起步進入該交岔路口
，撞及被害人陳新吉所騎乘沿大興西路由國際路往中正路方向駛
至上訴人車前之機車，致陳新吉……摔落地面，送醫急救不治死
亡等情。並於理由內謂依卷附道路交通事故調查報告表所繪現場
圖，刮地痕起點距上訴人所行駛車道正前方路口及被害人所行駛
車道正前方路口各二十一．一公尺及二十二．八公尺，堪徵小貨
車與機車相撞時，機車已駛至上訴人所行進之車道，因認上訴人
駕車顯未注意車前狀況。又依證人即承辦警員邱創路之證言，大
興西路與永安路之紅燈係重疊亮三秒鐘，以當地速限每小時四十
公里計算，足可讓行進中之車輛前進三十三．三公尺等語（原判
決理由二(一)）。如果無訛，上述所謂刮地痕起點，是否為兩車之
撞擊地點？如是，則被害人騎乘機車至該交岔路口時，其所行駛
車道之號誌是否已亮紅燈，甚至於上訴人行駛之車道之號誌是否
亦已亮綠燈，而被害人仍繼續行駛，否則，以該路口重疊亮紅燈
之三秒鐘，既已足讓行進中之車輛前進三十三．三公尺，何以刮
地痕起點距被害人車道正前方路口僅二十二．八公尺，而未達三
十三．三公尺以上，上訴人於其行駛之車道號誌變為綠燈始行起
步，仍行駛至其車道正前方二十一．一公尺始發生碰撞。於此情
形，上訴人於其車道號誌變換為綠燈始行起步，上訴人對於相關
交通法令之規定是否已遵守，縱兩車碰撞時，被害人已駛至其車
道，如被害人係突如其來闖紅燈而駛至其車道，是否為其所可預
知而有預防之義務，或為其所能注意，均有欠明瞭而待究明。原
判決對此未詳予調查釐清，剖析明白，遽為判決，尚嫌速斷。又
依卷附國立交通大學九十一年六月七日（九一）交大管運字第二
五０一號函附之鑑定意見書鑑定意見四：「道路交通安全規則第
一百零二條第一項第一款規定：『汽車行駛至交岔路口，其行進
、轉彎應遵守燈光號誌或交通警察之指示、……』本案係號誌化
交岔路口事故，自應以肇事當時雙方各自行進方向所受號誌指示
為路權之判斷依據。」（原審卷第五十八頁）。原判決既認定上
訴人係於其所行駛車道號誌變換為綠燈，才起步進入該交岔路口
，但對於被害人進入該交岔路口時，其車道之號誌燈為何？未詳
予調查審認，以判斷過失責任之歸屬。而僅引該鑑定意見一有關
兩車碰撞情形，即謂上訴人所辯被害人之機車闖紅燈撞擊其小貨
車，顯與事實不符（原判決理由二(二)），而認定上訴人有過失責
任，亦有可議。(二)、刑法第六十二條所謂未發覺之罪，係以凡不
知犯罪之事實或雖知有犯罪事實而不知犯罪為何人皆屬之。卷查
上訴人之警訊筆錄記載：「（車禍發生後有無向派出所報案？）
車禍發生後有向派出所報案。」證人即製作筆錄之警員邱創路於
偵查中供稱：「（你到現場時，肇事者及被害者，都還在現場？
）是」等語（相驗卷第二頁背面、四十二頁正面）。如果無訛，
則車禍發生後，於發覺前是否由上訴人向派出所報案，並於原地
等候，而接受調查審判，因攸關有無自首減輕其刑之適用，亦有
調查究明之必要。上訴意旨指摘原判決不當，非無理由。按第三
審法院應以第二審判決所確認之事實為判決基礎，刑事訴訟法第
三百九十四條第一項前段定有明文。原判決上述之違背法令影響
於事實之確定，本院無可據以為裁判，應由本院將原判決撤銷，
發回原審法院更為審判。
據上論結，應依刑事訴訟法第三百九十七條、第四百零一條，判
決如主文。
中　　華　　民　　國　九十四　年　　七　　月　二十八　日
                      最高法院刑事第二庭
                          審判長法官  董　明　霈
                                法官  林　茂　雄
                                法官  張　祺　祥
                                法官  呂　永　福
                                法官  花　滿　堂
      本件正本證明與原本無異
                                      書  記  官
中　　華　　民　　國　九十四　年　　八　　月　　四　　日
                                                      Ｌ
